【裁判字號】    97,台上,6687
【裁判日期】    971225
【裁判案由】    違反槍砲彈藥刀械管制條例
【裁判全文】
最高法院刑事判決            九十七年度台上字第六六八七號
上  訴  人  甲○○
                    樓之5
上列上訴人因違反槍砲彈藥刀械管制條例案件，不服台灣高等法
院台南分院中華民國九十五年四月六日第二審判決（九十五年度
上訴字第七六號，起訴案號：台灣台南地方法院檢察署九十四年
度偵字第四二四０號），提起上訴，本院判決如下：
    主  文
原判決撤銷，發回台灣高等法院台南分院。
    理  由
本件原審送達上訴人刑事判決正本之送達證書，其內之送達時間
雖記載為民國九十五年三月十三日，然原審於九十五年三月二十
三日及同年四月六日，方踐行審判程序及宣判，顯不可能於九十
五年三月十三日，即送達刑事判決正本與上訴人。另稽諸上開送
達證書上相關郵局之印戳，其內所載之日期均係九十五年四月十
三日，堪認上開送達證書上所載送達時間係屬誤載，其正確之送
達時間當係九十五年四月十三日，上訴人係於上訴期間內合法上
訴，先予敘明。
本件原判決認定上訴人甲○○與王俊傑為同居男女朋友關係，上
訴人以其母之名義購買車牌號碼六一九五－ＪＦ自小客車，該車
於王俊傑未入伍前，經上訴人之同意間亦由王俊傑使用，而王俊
傑於入伍前之九十三年十一月間某日，告知上訴人將其擅自持有
可發射適用子彈具殺傷力，即以換裝土造金屬槍管之方式改造，
仿ＢＥＲＥＴＴＡ廠八四型半自動手槍製造之玩具手槍一支（槍
枝管制編號：0000000000號），置放在上開自小客車
後行李箱原放置備胎處，詎上訴人知悉上情，亦明知可發射子彈
具有殺傷力之改造槍枝，非經中央主管機關許可不得為人寄藏，
竟同意受寄而藏匿上開改造手槍。嗣於九十四年三月二十八日晚
上六時五十八分許，經台灣台南地方法院檢察署檢察官指揮相關
治安單位，在該自小客車內查扣得上開槍枝等情。因而撤銷第一
審判決，改判論處上訴人未經許可，寄藏可發射子彈具有殺傷力
之改造手槍罪刑，固非無見。
惟查：(一)、犯罪事實應依證據認定，所謂證據，係指合法之積極
證據，就犯罪事實能為具體之證明者而言，而採用情況證據認定
犯罪事實者，須其情況與待證事實有必然結合之關係，始得為之
，如欠缺此必然結合之關係，其情況猶有顯現其他事實之可能者
，據以推定犯罪事實，即非法之所許。原判決認定上訴人有前揭
犯行，係依憑警方製作之監聽譯文內容顯示，九十四年三月九日
下午六時二十三分許，王俊傑以公共電話撥打上訴人持用之行動
電話，王俊傑曾告知上訴人：「我東西藏在後面的車箱，妳不要
把車隨便借給別人」等語，而上訴人則回覆：「好、好」等情，
有相關通訊監察書及監聽譯文等影本附卷可稽，而王俊傑於第一
審審理中，已證述其上開所稱之「東西」，係指扣案之改造手槍
等情，而苟王俊傑放置於後行李箱之「東西」，係屬上訴人所不
知悉之物品，衡情上訴人會繼續追問，然上訴人並未繼續追問王
俊傑該東西為何物（原判決理由欄乙、二、(三)）；上訴人供述：
伊男友王俊傑有事情均會向伊告知，足見王俊傑曾向上訴人告知
，其在自小客車後行李箱置放槍枝一事（原判決理由欄乙、二、
(九)）等情，為其主要論據之一。然上訴人與王俊傑係男女朋友關
係，上訴人基於信任關係而於電話中，未向王俊傑追問「東西」
係何物，於事理上是否絕無可能；又苟王俊傑有事情時會告知上
訴人，則其必會將違法持有槍枝一事告知上訴人，於事理上是否
絕對如此，俱非無疑義。原判決未說明經由何項調查及有何證據
，堪認上訴人確有事實欄所載之犯行，逕以上開推測之詞，遽為
不利上訴人之認定，致上訴意旨得據以指摘，其理由欠備，尚有
未合。(二)、有罪之判決書，對被告有利之證據不採納者，應說明
其理由，為刑事訴訟法第三百十條第二款所明定。故有罪判決書
對於被告有利之證據，如不加採納，必須說明其不予採納之理由
，否則即難謂無判決不備理由之違誤。是事實審法院應於審判期
日就被告否認犯罪所為有利之辯解事項與證據，予以調查，而於
有罪判決理由內詳加論列，否則率行判決，即屬於法有違。上訴
人原審指定辯護人（嗣因上訴人另選任辯護人，經原審撤銷指定
辯護人）及選任辯護人，均具狀為上訴人辯稱：依據上開警方製
作之監聽譯文所載內容，足以推知王俊傑將具殺傷力之改造手槍
，置放在自小客車後行李箱時，並未將上情告知上訴人，否則王
俊傑不必擔心上訴人會將車借給他人，而須另於電話中向上訴人
說：「……伊東西藏在後面的車箱，妳不要把車隨便借給別人」
等情，足見上訴人確不知王俊傑在自小客車後行李箱藏置上開槍
枝（原審卷第二十七頁、第七十九頁）等情。上訴人原審指定及
選任辯護人上開為上訴人辯解各情是否屬實，其與上訴人是否有
檢察官所指之犯行攸關，自應詳予調查釐清論述說明。乃原審就
上情未詳予調查研求，復未說明上情何以不能為有利上訴人論斷
之理由，其查證未盡且理由欠備，遽行判決，難昭折服。上訴意
旨指摘原判決不當，尚非全無理由。按第三審法院應以第二審判
決所確認之事實為判決基礎，刑事訴訟法第三百九十四條第一項
前段定有明文。原判決上述之違背法令，影響於事實之確定，本
院無可據以為裁判，應將原判決撤銷，發回原審法院更為審判。
據上論結，應依刑事訴訟法第三百九十七條、第四百零一條，判
決如主文。
中    華    民    國  九十七  年   十二   月  二十五  日
                      最高法院刑事第一庭
                          審判長法官  董  明  霈
                                法官  林  茂  雄
                                法官  張  祺  祥
                                法官  蕭  仰  歸
                                法官  林  立  華
      本件正本證明與原本無異
                                      書  記  官
中    華    民    國  九十七  年   十二   月   三十   日
                                                Ａ


司法院資訊處製作；財團法人民間司法改革基金會備份。
